【裁判字號】    99,訴,50
【裁判日期】    990430
【裁判案由】    毒品危害防制條例
【裁判全文】
臺灣臺東地方法院刑事判決                99年度訴字第50號
公  訴  人  臺灣臺東地方法院檢察署檢察官
被      告  甲○○
上列被告因施用毒品案件，經檢察官提起公訴（99年度毒偵字第
39號），本院依簡式審判程序審理判決如下：
    主    文
甲○○施用第一級毒品，累犯，處有期徒刑捌月。扣案之含包裝
袋壹只之第一級毒品海洛因壹包（驗餘淨重零點零柒公克，空包
裝袋重零點參肆公克）沒收銷燬之；扣案之注射針筒貳支，均沒
收之。
    犯罪事實
一、甲○○前於民國89年間因施用毒品案件，經臺灣高雄地方法
    院以89年度毒聲字第5018號裁定送觀察勒戒後，因有繼續施
    用毒品之傾向，經同院以89年度毒聲字第7879號裁定送強制
    戒治，嗣因無繼續執行強制戒治之必要，經同院以90年度毒
    聲字第1263號裁定停止戒治，於90年10月5日因強制戒治期
    滿執行完畢，並經臺灣高雄地方法院檢察署檢察官於90年10
    月30日以90年度戒毒偵字第1153號為不起訴處分確定。又其
    前於84年間因違反肅清煙毒條例案件，經同院以84年度訴字
    第1838號判處有期徒刑3年4月確定，入監服刑後，於88年10
    月25日縮短刑期假釋出監，嗣於89年間因公共危險案件，經
    同院以89年度交訴字第110號判處應執行有期徒刑10 月確定
    ，並撤銷前開假釋入監接續執行，於94年4月6日縮刑期滿執
    行完畢（於本件構成累犯）。又於上開強制戒治執行完畢後
    5年內之95年2月22日，因施用第一毒品案件，經同院以95年
    度訴字第1414號判處有期徒刑8月，並經同院以96年度聲減
    字第8757號裁定減為有期徒刑4月確定，又於95年間因搶奪
    案件，經同院以95年度訴字第2584號判處有期徒刑3年6月，
    前開2罪經同院以前揭裁定定其應執行刑為有期徒刑3年9月
    確定，於98年4月8日因縮短刑期假釋出監，並付保護管束，
    於99年1月20日保護管束期滿未經撤銷而執行完畢（於本件
    構成累犯）。詎猶不知悔改，基於施用第一級毒品海洛因之
    犯意，於99年2月3日晚上9時許，在位於屏東縣車城鄉的福
    安宮土地公廟旁之工地處，以將海洛因裝入注射針筒後，再
    以注射針筒注射之方式，施用海洛因1次。嗣其於99年2月4
    日凌晨1時55分許，駕駛車牌號碼8M-6301號自用小貨車途經
    臺東縣達仁鄉森永派出所前處，因警執行交通稽查，而在其
    所駕駛之前揭小貨車行李包內扣得第一級毒品海洛因1小包
    （驗餘淨重0.07公克，空包裝袋重0.34公克；法務部調查局
    保管中）、其所有供其施用上開海洛因及預備供其施用海洛
    因所用之注射針筒2支後，而查悉上情。
二、案經臺東縣警察局大武分局報告臺灣臺東地方法院檢察署檢
    察官偵查起訴。
    理    由
一、據以論罪之證據名稱：
（一）被告甲○○於偵訊及本院準備程序、審理時之自白。
（二）臺東縣警察局大武分局搜索扣押筆錄暨扣押物品目錄表1
      份，查獲現場測繪圖1紙，查獲照片2張及扣案物照片4張
      ，臺東縣警察局大武分局毒品犯罪嫌疑人尿液採驗作業管
      制紀錄1份，臺東縣警察局大武分局（99）年度人犯涉毒
      品危害防制條例採樣尿液送驗代號登記簿1份，慈濟大學
      濫用藥物檢驗中心檢驗總表1份，法務部調查局濫用藥物
      實驗室99年3月26日調科壹字第099230072號鑑定書1份。
（三）扣案之海洛因1小包（驗餘淨重0.07公克，空包裝袋重0.3
      4公克，採樣耗用量小於0.01公克）、注射針筒2支。
（四）臺灣臺東地方法院檢察署刑案資料查註紀錄表、臺灣高等
      法院被告前案紀錄表、臺灣高雄地方法院95年度訴字第14
      14號刑事判決各1份。
（五）綜上各節相互佐證，被告自白核與事實相符，應堪採信，
      本件事證明確，被告犯行堪以認定，應予依法論科。
二、論罪量刑之理由：
（一）按經觀察、勒戒或強制戒治執行完畢釋放後，5年內再犯
      第10條之罪者，應由檢察官偵查起訴，毒品危害防制條例
      第20條第3項、第23條第2項分別定有明文。而參酌該條例
      第20條第3項立法理由：「觀察、勒戒或強制戒治後5年後
      再犯者，顯見前所實施之觀察、勒戒或強制戒治已足以遮
      斷其施用毒品之癮，為期自新及協助其斷除毒癮，對此5
      年後再犯者爰明定仍適用初犯之規定，先經觀察勒戒、強
      制戒治之程序」及第23條第2項之立法理由：「經觀察、
      勒戒或強制戒治後5年內再犯者，其再犯率甚高，原據以
      實施之觀察勒戒及強制戒治既已無法收其實效，爰施以刑
      事處遇」，足見5年後再犯者，應再適用觀察、勒戒程序
      ，係因前所實施之觀察、勒戒或強制戒治已足以遮斷其施
      用毒品之癮，致5年內未再犯，故再予其自新機會，重啟
      觀察、勒戒程序；如觀察、勒戒或強制戒治執行完畢釋放
      後5年內曾再犯施用毒品案件，且於再犯後5年內復有施用
      毒品犯行，則之前戒毒程序顯未能有效遮斷其施用毒品之
      癮，依前開立法意旨，自無再施以觀察、勒戒之必要，應
      由檢察官偵查起訴（最高法院95年第7次刑事庭會議決議
      暨97年度第5次刑事庭會議決議意旨參照）。查被告前於8
      9年間因施用毒品案件，經臺灣高雄地方法院以89年度毒
      聲字第5018號裁定送觀察勒戒後，因有繼續施用毒品之傾
      向，經同院以89年度毒聲字第7879號裁定送強制戒治，嗣
      因無繼續執行強制戒治之必要，經同院以90年度毒聲字第
      1263號裁定停止戒治，於90年10月5日因強制戒治期滿執
      行完畢，並經臺灣高雄地方法院檢察署檢察官於90年10月
      30日以90年度戒毒偵字第1153號為不起訴處分確定。又於
      上開強制戒治執行完畢後5年內之95年2月22日，因施用第
      一毒品案件，經同院以95年度訴字第1414號判處有期徒刑
      8月，並經同院以96年度聲減字第8757號裁定減為有期徒
      刑4月確定，有卷附臺灣高等法院被告前案紀錄表、臺灣
      高雄地方法院95年度訴字第1414號等件可據，是被告雖係
      於前揭強制戒治執行完畢釋放5年後，再犯本案施用毒品
      之罪，惟參諸上開說明，已無再經觀察、勒戒或強制戒治
      之必要，自應依法逕予追訴處罰。
（二）按海洛因係屬毒品危害防制條例第2條第2項第1款所明定
      之第一級毒品，不得持有、施用，被告甲○○既持以施用
      ，核其所為，係犯毒品危害防制條例第10條第1項之施用
      第一級毒品罪。其持有海洛因進而施用之，其持有之低度
      行為應為施用之高度行為所吸收，不另論罪。又被告有如
      犯罪事實欄一所載之論罪科刑及執行情形，此有臺灣高等
      法院被告前案紀錄表、臺灣臺東監獄東成分監假釋證明書
      等件附卷可考，其受有期徒刑之執行完畢後，5年以內故
      意再犯本案法定刑為有期徒刑之罪，為累犯，應依刑法第
      47條第1項之規定加重其刑。爰審酌被告尚值盛壯之年，
      為心智正常之人，不思尋求身心之正當發展，前已因施用
      毒品案件，經機關戒治矯正完畢後，竟不知自律及悔悟，
      猶再施用毒品不輟，並因搶奪案件，而受徒刑執行已如上
      述，復於95年2月22日再犯施用第一級毒品罪，經臺灣高
      雄地方法院判處徒刑確定如上，此有上開判決及臺灣高等
      法院被告前案紀錄表等件在卷可參，顯見其素行非良，且
      自制力薄弱，漠視法令禁制，並無決心斷絕毒害，又施用
      毒品，非但足以導致個人之精神障礙、性格異常，甚至造
      成生命危險，而戕害一己之身心健康，且對社會秩序潛藏
      有相當之危害，惟念及被告施用毒品毒害己身，於他人法
      益尚未生實際侵害，且犯後尚知坦認犯行，態度尚佳，兼
      衡其犯罪之目的、手段、情節及其智識程度、生活狀況（
      高中肄業，從事過蔬菜批發、送便當等工作，目前從事鑿
      井工作，父母均歿，未婚，無子）等一切情狀，量處如主
      文所示之刑。
（三）末按查獲之第一、二級毒品，不問屬於犯人與否，沒收銷
      燬之，毒品危害防制條例第18條第1項前段定有明文，故
      被告經法院為有罪之科刑判決時，查獲之毒品，與被告本
      案所犯並經法院諭知有罪者若全然無關，固不得於該有罪
      判決之主刑下宣告沒收；至若查獲之毒品，與被告被訴之
      本案非全然無關，法院自應於主刑下宣告沒收（最高法院
      94年度臺上字第1227號判決意旨參照）。又同條例第18條
      第1項規定，得諭知沒收並銷燬之者，以查獲之毒品及專
      供製造或施用毒品之器具為限，固不及於毒品之外包裝，
      惟若外包裝與沾附之毒品無法析離，自應將外包裝併該毒
      品諭知沒收並銷燬之（最高法院94年度臺上字第6213號判
      決意旨可參）。又檢驗海洛因成分時，一般以傾倒方式將
      海洛因自包裝袋內倒出而分離秤重，必要時輔以刮勺刮取
      包裝袋內粉末，但無論以何方式分離，包裝袋內均會有極
      微量海洛因殘留，此有法務部調查局93年3月19日調科壹
      字第09300113060號函可查（參法官辦理刑事案件參考手
      冊〈一〉－毒品危害防制條例部分，94年12月編印，頁33
      4）。查被告前揭為警查獲而扣案之海洛因1包（驗餘淨重
      0.07克，鑑驗耗用量小於0.01公克，空包裝袋重0.34公克
      ），係屬查獲之第一級毒品，有前揭法務部調查局之鑑定
      書為據，依毒品危害防制條例第18條第1項前段規定，不
      問屬於被告與否，皆應宣告沒收銷燬之。又包裹前開海洛
      因之包裝袋1只，雖係被告用於包裝毒品，防止其裸露、
      逸出及受潮，以便攜帶、持有，惟參諸上開說明，鑑定機
      關鑑定時，無論以何種方式分離毒品秤重，該包裝袋內仍
      會有毒品殘留，縱令以刮勺刮取，一般仍會有極微量之毒
      品殘留其內，是上揭包裝袋既用以盛裝海洛因，則該包裝
      袋與其內包裝之海洛因分離時，仍會有極微量之海洛因殘
      留而難以析離，足認與上開海洛因具有不可析離之關係，
      依毒品危害防制條例第18條第1項前段規定，仍應併諭知
      沒收銷燬。至前開海洛因部分經鑑定機關取用小於0.01公
      克鑑驗用罄，此部分既已滅失，自不予宣告沒收銷燬之。
      至扣案之注射針筒2支，係被告所有供本案施用海洛因所
      用及預備供其施用海洛因之物，業據其陳明在卷，自應依
      刑法第38條第1項第2款之規定宣告沒收。
三、應適用之法條：
    依刑事訴訟法第273條之1第1項、第299條第1項前段、第310
    條之2、第454條，毒品危害防制條例第10條第1項、第18條
    第1項前段，刑法第11條、第47條第1項，第38條第1項第2款
    ，判決如主文。
本案經檢察官乙○○到庭執行職務
中    華    民    國    99    年    4    月    30    日
                  刑事第四庭    法  官  盧亨龍
以上正本證明與原本無異。
如不服本判決應於收受送達後10日內向本院提出上訴書狀，並應
敘述具體理由；其未敘述上訴理由者，應於上訴期間屆滿後20日
內向本院補提理由書（均須按他造當事人之人數附繕本）。「切
勿逕送上級法院」。告訴人或被害人對於本判決如有不服，請書
具不服之理由狀，請求檢察官上訴者，其上訴期間之計算係以檢
察官收受判決正本之日期為準。
                                書記官  石佳琪
中    華    民    國    99    年    5     月    4     日
附錄本案論罪科刑法條全文：
毒品危害防制條例第10條
施用第一級毒品者，處6月以上5年以下有期徒刑。
施用第二級毒品者，處3年以下有期徒刑。

司法院資訊處製作；財團法人民間司法改革基金會備份。
